臺灣高等法院刑事判決　　　　　　　　 96年度上訴字第912號
上　訴　人　臺灣士林地方法院檢察署檢察官
被　　　告　甲○○
　　　　　　　　　　 (現另案在臺灣臺北監獄執行中)
上列上訴人因被告毒品危害防制條例案件，不服臺灣士林地方法
院95年度訴字第976號，中華民國95年12月28日第一審判決（起
訴案號：臺灣士林地方法院檢察署95年度毒偵字第1426號），提
起上訴，本院判決如下：
    主  文
上訴駁回。
    事實及理由
一、本案經本院審理結果，認被告甲○○施用第一級毒品部分，
    原判決以被告連續犯毒品危害防制條例第10條第1項之施用
    第一級毒品罪，累犯，判處有期徒刑10月，扣案注射針筒4
    支內殘留之第一級毒品海洛因（量微無法秤重）沒收銷燬，
    針筒4支沒收，經核認事用法及量刑均無不當，應予維持，
    並引用第一審判決書記載之事實、證據及理由（如附件）。
二、檢察官上訴意旨略以：被告另於民國95年11月16日晚間9時
    許，在不詳地點，施用第一級毒品海洛因，嗣於95年11月18
    日下午4時25分，在台北市○○區○○路312巷38號前為警查
    獲。此部分之犯行，與原判決所認定之事實，有集合犯一罪
    之關係，原判決未及審究云云。
三、惟查：刑法第56條連續犯之規定，業於94年1月7日修正刪除
    ，並於95年7月1日施行；檢察官上訴意旨之部分犯行係在95
    年7月1日以後，因刑法有關連續犯之規定業已刪除，發生在
    新法施行後之行為，不能與新法施行前之行為論以連續犯（
    最高法院95年第8次刑事庭會議決議參照），自難認與前開
    論罪科刑之部分有何連續犯裁判上一罪關係。又原判決所認
    定被告施用第一級毒品海洛因之時間，係自95年6月下旬某
    日上午、下午各施用一次，而檢察官上訴意旨所指之犯罪時
    間係在95年11月16日，二者相距約5月之久，於法尚難認二
    次犯行間有時間上之密接性或行為之反覆性；另參以被告於
    原審審理中復供稱：95年7月間因為戒毒已經沒有繼續施用
    第一級毒品海洛因等語（見原審卷第71頁），此與被告於95
    年7月20日晚上6時許在上開住處為警查獲後採尿送驗結果，
    未驗出鴉片類陽性反應之檢驗結果相符。被告既於95年7月
    間因戒毒而未繼續施用第一級毒品海洛因，則被告施用第一
    級毒品海洛因之犯意或行為，已然中斷，當無所謂密接或反
    覆之性質，法律上自不得逕予評價為集合犯；該部分之犯行
    ，即非原起訴效力所及，本院自不得逕予審究，應退由檢察
    官另行依法處理。
四、綜上所述，檢察官上訴意旨所陳各節，於法並無可採。其執
    此指摘原判決不當，求予撤銷改判，為無理由，應予駁回。
據上論結，應依刑事訴訟法第373條、第368條，判決如主文。
本案經檢察官陳明光到庭執行職務。
中　　華　　民　　國　　96　　年　　3 　　月　　29　　日
                  刑事第二庭審判長法  官  呂丹玉
　　                              法  官  林恆吉
                          　　　　法　官  林銓正
以上正本證明與原本無異。
如不服本判決，應於收受送達後10日內向本院提出上訴書狀，其
未敘述上訴之理由者並得於提起上訴後10日內向本院補提理由書
（均須按他造當事人之人數附繕本）。
　                                書記官  陳玲憶
中　　華　　民　　國　　96　　年　　4 　　月　　2 　　日
附錄本案論罪科刑法條全文：
毒品危害防制條例第10條
施用第一級毒品者，處6月以上5年以下有期徒刑。
施用第二級毒品者，處3年以下有期徒刑。
附件：
臺灣士林地方法院刑事判決　　　　　　　 95年度訴字第976號
公　訴　人　臺灣士林地方法院檢察署檢察官
被　　　告　甲○○　男　41歲（民國○○年○月○○日生）
　　　　　　　　　　身分證統一編號：Ｚ000000000號
　　　　　　　　　　住台北縣永和市○○街17巷5號
　　　　　　　　　　居台北市○○區○○路312巷38號
　　　　　　　　　  （現另案於臺灣臺北監獄執行中）
上列被告因違反毒品危害防制條例案件，經檢察官提起公訴（95
年度毒偵字第1426號）暨移請併案審理（95年度毒偵字第2036號
），被告於本院準備程序中就被訴之事實為有罪之陳述，本院合
議庭裁定改由受命法官獨任進行簡式審判程序，並判決如下：
    主  文
甲○○連續施用第一級毒品，累犯，處有期徒刑拾月，扣案注射
針筒肆枝內殘留之第一級毒品海洛因（量微無法秤重）沒收銷燬
，注射針筒肆支沒收；又施用第二級毒品，累犯，處有期徒刑陸
月。應執行有期徒刑壹年貳月，扣案注射針筒肆枝內殘留之第一
級毒品海洛因（量微無法秤重）沒收銷燬，注射針筒肆支沒收。
    事  實
一、甲○○有多次施用毒品之犯行，於民國91年9 月17日又因施
    用第1 、2 級毒品，經本院裁定令入戒治處所施以強制戒治
    ，於92年9 月17日強制戒治期滿釋放出所，並由臺灣士林地
    方法院檢察署檢察官於91年8 月9 日以91年度毒偵字第673
    號提起公訴，經本院於91 年11 月28日以91年度訴字第473
    號判決處有期徒刑10月、5 月，應執行有期徒刑1 年2 月確
    定，已於93年9 月13日獲准假釋出獄並交付保護管束，甫於
    93 年11 月27日假釋期滿視為執行完畢。其後又因施用第1
    級毒品，經本院於95年4 月24日以95年度訴緝字第17號判決
    處有期徒刑1 年6 月，並於同年6 月5 日判決確定。詎仍不
    知悔改，於前開強制戒治執行完畢釋放後5 年內，復基於施
    用第1 級毒品海洛因之概括犯意，於95年6 月下旬某日上午
    、中午，在台北市○○區○○路312 巷38號住處，以針筒注
    射之方式，連續施用第1 級毒品海洛因2 次；又另基於施用
    第2 級毒品安非他命之犯意，於95年7 月17日在上開新明路
    住處，以玻璃球燒烤方式吸食第2 級毒品安非他命1 次，嗣
    為警於95年7 月20日晚間6 時許在上址住處查獲，並扣得甲
    ○○所以內含殘餘海洛因注射液之注射針筒4 支。
二、案經台北市政府警察局內湖分局報告臺灣士林地方法院檢察
    署檢察官偵查起訴暨移請併案審理。
    理  由
一、程序事項：
    本件被告甲○○所犯並非死刑、無期徒刑、最輕本刑為3 年
    以上有期徒刑之罪或高等法院管轄第一審案件，其於準備程
    序進行中，先就被訴事實為有罪之陳述，經告知其簡式審判
    程序之旨，並聽取公訴人及被告之意見後，本院合議庭依刑
    事訴訟法第273 條之1 第1 項之規定，裁定由受命法官獨任
    進行簡式審判程序，合先敘明。
二、證據名稱：
(一)被告自白：被告甲○○於檢察官偵查、本院準備程序及審理
    中自白上述犯罪事實，其任意自白核與下列事證相符，自應
    採為證據。（見偵查卷第35至36頁、本院95年9 月11日準備
    程序及審判筆錄）。
(二)書證：
  台灣檢驗科技股份有限公司95年8 月7 日CH/2006/71059 號
    濫用藥物尿液檢驗報告1 紙（附於本院卷第25頁）：被告經
    警於95年7 月20日查獲後採集之尿液檢體經檢驗結果，呈安
    非他命類之陽性反應。
  扣案內含微量第1 級毒品海洛因之注射針筒4 支照片1 張（
    偵查卷第26頁）：經被告供明係其所有供其施用毒品所用。
  台灣士林地方法院檢察署91年度毒偵字第673 號起訴書、本
    院91年度訴字第473 號判決、刑案資料註紀錄表、刑案人犯
    在監所最新資料報表及全國刑案資料查註紀錄表各1 份（見
    同上偵查卷第53至54頁）：被告於前次強制戒治執行完畢釋
    放後5 年內，因再犯施用毒品案件，再犯本件施用毒品罪之
    事實。
(三)物證：
    扣案之內含微量海洛因殘餘之注射針筒4 支：經台北市政府
    警察局內湖分局以台灣檢驗科技股份有限公司試劑初步檢驗
    結果，呈嗎啡、海洛因反應，有該局查獲涉嫌毒品危害防制
    條例毒品初步檢驗報告書1 紙（詳偵查卷第22頁）。
(四)綜上積極證據，上述犯罪事實已得確切之證明，被告犯行堪
    以認定，應依法論罪科刑。
三、論罪及科刑之理由：
(一)核被告施用海洛因之犯行，係犯毒品危害防制條例第10條第
    1 項之施用第1 級毒品罪，其施用安非他命之犯行，係犯同
    條例第10條第2 項之施用第2 級毒品罪。被告施用毒品前後
    ，持有第1 級毒品及第2 級毒品之犯行，為施用之低度行為
    ，均不另論罪。
(二)又查被告施用第一級毒品海洛因行為後，刑法第56條有關連
    續犯之規定業於94年2 月2 日修正刪除，並自95年7 月1 日
    生效施行，此雖非犯罪構成要件之變更，惟顯已影響行為人
    刑罰之法律效果，自屬法律變更，而應比較修正前、後之規
    定。亦即被告基於概括犯意所為之上開2 次施用第一級毒品
    海洛因行為，自95年7 月1 日起已不再成立連續犯而得論以
    一罪並得加重其刑，而應各獨立成罪，分論併罰，比較修正
    前、後規定，自以修正前之刑法第56條規定，較有利於被告
    。被告先後2 次施用第1 級毒品之犯行，時間緊接，所犯係
    構成要件相同之罪名，顯係基於概括犯意反覆為之，為連續
    犯，應依修正前刑法第56條之規定論以1 罪，並加重其刑。
(三)被告所犯施用第1 級毒品罪與施用第2 級毒品罪，其犯意各
    別，行為互殊，應予分論併罰。
(四)按刑法第2 條第1 項規定，係規範行為後「法律變更」所生
    新舊法比較適用之準據法，故被告行為後刑法條文修正，對
    於被告無有利或不利之情形者，即無適用修正後刑法第2 條
    第1 項之規定比較新舊法適用之問題。查94年2 月2日 修正
    公布，而於95年7 月1 日生效實施之新刑法第47條之修正內
    容，雖將舊刑法修正限制為受徒刑之執行完畢，或一部之執
    行而赦免後，5 年以內「故意」再犯有期徒刑以上之罪者，
    始成立累犯。但上述新舊法之規定，對於本件被告「故意」
    犯施用第一級毒品罪，無論依新舊刑法均成立累犯，亦無所
    謂「有利不利情形」之情形，依上說明，應無適用修正後刑
    法第2 條第1 項之規定比較新舊法適用之問題。查被告曾受
    有前揭犯罪事實欄所載之科刑及執行完畢紀錄，有本院卷附
    臺灣高等法院被告全國前案紀錄表可按，其於5 年內故意再
    犯本件有期徒刑以上之施用第一級毒品罪及施用第二級毒品
    罪，應依修正後刑法第47條第1 項規定，均論以累犯，並加
    重其刑。
(五)本院審毒品對於人體會產生成癮性，係足以危害個人健康及
    社會安全之管制藥物，被告前經觀察勒戒、強制戒治處分後
    ，竟不知戒除毒品惡習，顯見其自我戒斷之毅力及決心甚低
    ，且施用毒品之犯罪係戕害自身健康之行為，於他人尚不致
    造成損害，被告犯罪後坦承犯行，深表悔悟之態度等一切情
    狀，分別量處如主文所示之刑，並定其應執行之刑，以示懲
    儆。
四、沒收之宣告：
    按從刑附屬於主刑，除法律有特別規定者外，依主刑所適用
    之法律（最高法院95年第8 次刑事庭會議決議參照）。扣案
    注射針筒4 支，為被告所有供施用毒品海洛因犯罪所用之物
    ，業據被告供明在卷，爰從屬於主刑所適用之修正前刑法第
    38條第1 項第2 款，宣告沒收。而上開注射針筒內之海洛因
    殘渣為第一級毒品（量微無法稱重），屬違禁物，應依毒品
    危害防制條例第18條第1 項前段宣告沒收並銷燬之。
五、臺灣士林地方法院檢察署95年度毒偵字第2036號移送併辦意
    旨略以：被告甲○○於95年9 月28日採尿往前回溯5 日內某
    時，在不詳地點施用第1 級毒品海洛因，為警於同日凌晨零
    時40分許，在台北市○○區○○路3 段314 巷口查獲，因認
    與起訴部分有集合犯之包括一罪關係，而移送併辦等語。經
    查：併辦意旨所指被告上開行為係在95年7 月1 日以後，即
    在前揭刑法修正施行後，因刑法有關連續犯之規定業已刪除
    ，當無連續犯之規定可資適用，自難認與前開論罪科刑之部
    分有何裁判上一罪關係。又所謂包括一罪，係指包含接續犯
    、集合犯等各種犯罪類型之實質上一罪而言，所謂集合犯，
    係指立法者在犯罪構成要件所描述或預設之該當行為，本即
    具有不斷反覆實施之特性而言，例如「經營」、「收集」、
    「常業」等犯行，自其構成要件之描述，本即有反覆為同一
    行為之意義。惟查，施用毒品犯行之構成要件行為係「施用
    」，於立法者之立法描述中，實難認有反覆為同一行為之含
    意在內；雖施用毒品之行為顯可能係成癮之依賴行為，而另
    有符合所謂「習慣犯」（或「慣行犯」）之學理上概念，但
    此種概念終與集合犯之概念非屬一致，且實務上殊少見有採
    「習慣犯」為包括一罪之作法，自亦不宜遽以採之，且併辦
    意旨所指被告於95年9 月28日採尿前5 日內施用第一級毒品
    之行為，與起訴部分事實時間已相隔2 個有餘，再被告於本
    院審理又供稱：95年7 月間因為戒毒已經沒有繼續施用第一
    級毒品海洛因等語（見本院95年12月14日準備程序筆錄第2
    頁），核其上開所供，又與被告於95年7 月20日晚上6 時許
    在上開住處為警查獲後採尿送驗結果，未驗出鴉片類陽性反
    應之檢驗結果相符，足見併案意旨所指被告於95年9 月28日
    採尿前5 日內施用第一級毒品之犯行，現係被告另行起意犯
    之，亦非以集合犯包括一罪之犯意反覆施用第1 級毒品，則
    此部分施用第1 級毒品海洛因之犯行，本院無從併予審理，
    應退由公訴人另行處理，特此敘明。
據上論斷，應依刑事訴訟法第273 條之1 第1 項、第299 條第1
項前段，毒品危害防制條例第10條第1 項、第2 項、第18條第1
項前段，刑法第2 條第1 項前段、第11條、第47條第1 項、第51
條第5 款、修正前刑法第56條、第38條第1 項第2 款，判決如主
文。
本案經檢察官方鴻祥到庭執行職務。
中　　華　　民　　國　　95　　年　　12　　月　　28　　日
                  刑事第五庭法　官  汪梅芬
以上正本證明與原本無異。
如不服本判決應於送達後10日內向本院提出上訴狀
                            書記官  張成龍
中　　華　　民　　國　　95　　年　　12　　月　　28　　日
附錄本案論罪科刑法條全文：
毒品危害防制條例第10條
施用第一級毒品者，處6月以上5年以下有期徒刑。
施用第二級毒品者，處3年以下有期徒刑。
